【裁判字號】    90,上訴,2539
【裁判日期】    901228
【裁判案由】    偽造文書
【裁判全文】
臺灣高等法院刑事判決                            九十年度上訴字第二五三九號
    上  訴  人  臺灣板橋地方法院檢察署檢察官
    被      告  甲○○
右上訴人因偽造文書案件，不服臺灣板橋地方法院九十年度訴字第一九二號，中華民
國九十年六月二十二日第一審判決（起訴案號：臺灣板橋地方法院檢察署八十九年度
偵字第一八三九一號）提起上訴，本院判決如左：
    主  文
原判決撤銷。
甲○○行使偽造私文書，足以生損害於公眾及他人，處有期徒刑參月，如易科罰金以
參佰元折算壹日。
台北縣警察局（八八）北縣警交乙字第０一六七八四八號舉發道路交通管理事件通知
單（共一式四聯）之收受通知聯者欄，偽造「籃啟峰」名義署押各壹枚沒收。
    事  實
一、甲○○係職業駕駛人，於民國（下同）八十八年十二月三十日七時六分許，因在
    台北縣中和市○○路八一巷口處，違規停放其所駕駛之車牌號碼六Ｌ─一二二號
    營業小客車，遭警察機關所委託之民間業者曳盛股份有限公司（以下簡稱曳盛公
    司）執行拖吊。甲○○竟基於行使偽造私文書之犯意，於八十九年一月二十五日
    ，持乙○○之駕駛執照（該駕駛執照乙○○於八十九年一月間遺失，侵占遺失物
    罪追訴時效已過），前往位於台北縣中和市○○街五號曳盛公司拖吊場，在台北
    縣警察局（八八）北縣警交乙字第０一六七八四八號舉發道路交通管理事件通知
    單（共一式四聯，分別為移送聯、通知聯、回覆聯及存查聯）（以簡稱違規通知
    單）之收受通知聯者欄中，偽造「籃啟峰」名義署押一枚，以示業已收受該違規
    通知單之意，而偽造私文書後，再交還交通員警收執，而行使該偽造私文書，足
    以生損害於乙○○本人及舉發機關、監理機關對於違規通知單處理之正確性，嗣
    因甲○○未於應到案日期前繳付違規通知單罰鍰，經台北市交通裁決所對乙○○
    本人予以裁決罰鍰後，乙○○方得知遭冒名之情，而於八十九年七月六日向台北
    市交通事件裁決所申訴後，警方循線查知上情。
二、案經台北縣警察局中和分局移送台灣板橋地方法院檢察署檢察官偵查起訴。
    理  由
一、訊據被告甲○○固坦承前開營業小客車為其所有，並靠行於大吉公司，惟否認偽
    造私文書犯行，辯稱：該營業小客車剛靠行時係由伊本人在駕駛，隔幾個月後開
    始租給他人，約有五、六人，但每個人實際承租期間，無法記得，且向其承租該
    車之人，已無法找到人等語。經查：
    １、被告所有之六Ｌ─一二二號營業用小客車自八十八年八月二十三日起靠行於
        大吉公司，並非大吉公司為實際所有權人一事，業據被告供述於卷，且經證
        人楊秋煌證述該車均被告使用屬實（見偵卷第三頁），並有大吉公司寄行證
        明書影本一份附卷可稽（見偵卷第十二頁），顯見該營業用小客車，係被告
        持有掌控中，與大吉公司無涉。
    ２、雖被告辯稱：八十八年底至八十九年初，伊計程車曾出租他人，但何人承租
        及承租之詳細期間，伊並不記得等語，而向被告承租該計程車之證人侯明宗
        於原審結證稱：伊於「八十九年十二月」左右，向被告承租前開營業小客車
        約半個多月，租金一天五百元，伊租用期間該營業小客車曾被拖吊過，伊亦
        有去拖吊場領車，但伊係持本人之駕照及大吉公司行車執照去領車，並未持
        乙○○駕駛執照去拖吊場領車，亦未於違規單上偽造「籃啟峰」署押等語（
        詳原審九十年四月二十一日訊問筆錄），惟此僅能證明被告曾於八十九年十
        二月間將計程車出租予侯明宗，至於被告除侯明宗外是否還出租予他人，則
        無從查證。
    ３、雖承租營業用小客車本不要求以書面為之，雙方以口頭亦得成立契約，並依
        約履行之情形，所在多有，是尚不能以被告未能提出承租契約，即推認被告
        所辯常將車租予他人乙節不可採信，惟被告另以未寫租約、僅知承租者之綽
        號，故無法提出確切資料置辯，然被告既然租車予他人，豈有不留下承租人
        之電話或者可以找到承租人居住處所之地址，否則一旦承租人租車後不還車
        時，被告又將要如何取回車輛？是被告辯稱：未留下聯絡租車者之電話或可
        聯絡租車者之方法一詞，顯與常情有違，顯不足採。
    ４、再被告於偵查中  供承該車係伊去領回，且其於偵查中書寫乙○○姓名時，
        被告簽寫為「籃」啟峰，核與前開違規通知單上之「籃」啟峰相符（詳偵查
        卷第十頁），錯別字一致，按「藍」為姓氏時，大多數人均知道是「廾」字
        頭的藍，而非「竹」字頭的「籃」，而被告經告知寫要寫「乙○○」時即寫
        成為「籃啟峰」，與違規通知單上之錯字相同，此乃屬少見，再者被告經送
        法務部調查局測謊，就未簽署「籃啟峰」一事，研判有說謊（詳原審卷第六
        十五頁），顯見應是被告簽寫無誤，至違規通知單上偽造之「籃啟峰」簽名
        ，字跡潦草，而被告書寫之「籃啟峰」字跡工整，此乃是因書寫之時、地不
        同所致，蓋一般人在領取違規車輛時，大多急於領回車輛，且因違規要繳罰
        鍰，情緒不佳，豈可能認真仔細書寫姓名，而一旦在檢察官面前，被要求書
        寫姓名時，必當非常慎重，深怕招致刑事糾紛，自當會工整書寫，是尚難以
        簽名書寫工整與否，即認定並非被告所為。
    ５、綜上所述，上開營業用小客車為被告個人所有，既被違規拖吊，僅被告個人
        有利害關係要去領回該營業用小客車，雖被告辯稱：曾出租他人，但對承租
        者、承租期間，均無法詳實交待，以供本院查證，且被告所書寫之「籃啟峰
        」錯別字與違規通知單上之「乙○○」簽名之錯別字相同，顯見被告所為無
        誤，並有違規通知書一紙附卷可證，罪證明確，被告犯行堪以認定。
二、核被告所為係犯刑法第二百十六條、第二百十條行使偽造私文書罪，而其偽造籃
    啟峰簽名署押係偽造私文書之部分行為，故不另論偽造署押罪，而偽造私文書之
低度行為，應為行使偽造私文書之高度行為所吸收，亦不另論偽造私文書罪，併
    此敘明。
三、原審判決被告無罪，經公訴人不服提起上訴，因原審疏未注意，被告未能交待承
    租者以供查證，被告簽署「籃」字與違規通知章上相同等情，遽為被告無罪判決
    之諭知，確有不當，上訴人之上訴，為有理由，應由本院撤銷改判，爰審酌被告
    未坦承犯行等一切情狀，量處如主文所示之刑，以示懲儆，另被告行為後易科罰
    金之折算標準，由所犯之罪最重法定本刑為三年以下有期徒刑改為最重法定本刑
    為五年以下有期徒刑，如經諭知六個月以下有期徒刑時，即可諭知易科罰金，故
    比較新舊法結果，以新法有利行為人，爰依刑法第四十一條第一項前段規定，諭
    知易科罰金之折算標，又被告於上開舉發違反道路交通管理事件通知書上收受通
    知聯者簽章欄內（一式四份）所偽造之「籃啟峰」署押一枚，不論屬犯人與否，
    均依刑法第二百十九條規定沒收之。
據上論斷，應依刑事訴訟法第三百六十九條第一項前段、第三百六十四條、第二百九
十九條第一項前段、刑法第二百十六條、第二百十條、第二條第一項前段、修正後刑
法第四十一第第一項前段、第二百十九條，罰金罰鍰提高標準條例第二條判決如主文
。
本案經檢察官李良忠到庭執行職務。
中    華    民    國     九十     年      十二      月       二十八     日
                          臺灣高等法院刑事第十八庭
                              審判長法  官  吳      敦
                                    法  官  吳  明  峰
                                    法  官  劉  慧  芬
右正本證明與原本無異。
如不服本判決應於收受送達後十日內向本院提出上訴書狀，其未敘述上訴之理由者並
得於提起上訴後十日內向本院補提理由書（均須按他造當事人之人數附繕本）。
                                    書記官  鎖  瑞  嶺
中    華    民    國     九十一   年       一       月         二       日


司法院資訊處製作；財團法人民間司法改革基金會備份。
